臺灣臺北地方法院刑事判決　　　　　　　99年度易字第3163號
公　訴　人　臺灣臺北地方法院檢察署檢察官
被　　　告　徐光輝
上列被告因詐欺案件，經檢察官提起公訴（99年度偵續一字第19
7號、99年度偵字第24119號），本院判決如下：
    主  文
徐光輝共同意圖為自己不法之所有，以詐術使人將本人之物交付
，累犯，處有期徒刑壹年貳月，減為有期徒刑柒月。
    事  實
一、徐光輝前因違反槍砲彈藥刀械管制條例案件，經臺灣桃園地
    方法院以94年度桃簡字第371號判決判處有期徒刑5月確定，
    於民國94年8月10日易科罰金執行完畢。詎仍不知警惕，其
    為汎實國際有限公司（址設臺北市○○區○○路14巷20號4
    樓，下稱泛實公司）之實際負責人、張耀陽(原名張君兆，
    業經本院另行審結)則為泛實公司業務人員。緣徐光輝於93
    至95年間，曾夥同業務員蔡政泰，共同向不特定之靈骨塔持
    有人詐騙銷售鴻運卡、法堤卡及臺灣仁本服務股份有限公司
    (下稱臺灣仁本公司)所發行之仁本卡等價值甚低之生前契約
    (徐光輝等涉犯詐欺部分均已判決有罪確定)；徐光輝於此段
    期間並夥同蔡政泰向林淑貞詐騙銷售仁本卡及法堤卡等生前
    契約，並保證可代為轉銷獲利，共計向林淑貞詐得至少新台
    幣429萬元(其中40張仁本卡264萬元及30張法堤卡165萬元)
    ，其後蔡政泰即避不見面(徐光輝與蔡政泰共同詐欺林淑貞
    部分，與前揭判決犯罪事實具有裁判上一罪之關係，非本案
    起訴範圍)。林淑貞於遭詐欺購買前開生前契約後，因無法
    連絡上蔡政泰，遂於95年5月初，電詢臺灣仁本公司服務人
    員追蹤後續轉售之情況，臺灣仁本公司便指派由徐光輝雇傭
    之張耀陽，於同年5月中旬主動前往林淑貞位於新北市○○
    區○○街之住處拜訪，張耀陽於瞭解林淑貞手中尚持有10 5
    張甚具價值之靈骨塔位後，亟思牟取利益，乃表明自己係臺
    灣仁本公司集團旗下之汎實公司業務員，可以代為處理轉售
    林淑貞手中之全部生前契約及靈骨塔位，並返回泛實公司詢
    問徐光輝及姓名年籍不詳之公司主管意見，並共同編妥新詐
    騙說詞後，渠等即基於意圖為自己不法所有之犯意聯絡，推
    由張耀陽於同年8月間以電話連絡林淑貞，詐稱：中南部有
    人要收購500張生前契約，但公司目前僅持有300張，尚不足
    200張，林淑貞手中原有125張，若再將手中靈骨塔位再委其
    轉換為生前契約，便可湊足200張並全數銷往中南部變現獲
    利等語，使林淑貞誤信為真，遂予應允，張耀陽乃於同年8
    月28日持20萬元現金，前來拜訪林淑貞，再次強調：林淑貞
    手中原有的生前契約可以每張20萬元之價格銷往中南部，手
    中原持有之靈骨塔若換成生前契約也可以每個15萬元之價格
    轉銷中南部，且保證可於3個月內完全轉售完畢，獲利可觀
    等語，並要求林淑貞簽收訂金及簽訂商品代銷合約書，並向
    林淑貞收取該105個靈骨塔位(含個人位45個及夫妻位30 乘
    以2即60個)後，即將該靈骨塔位交付臺灣人本公司及徐光輝
    處理，其後雖有將換件之生前契約交付林淑貞保管，然僅令
    其靜待轉售結果，此後即避不見面，完全未找到買主，林淑
    貞嗣於95年11月間打電話至泛實公司詢問代銷進度，該公司
    電話已成為空號，而臺灣仁本公司則表示其與泛實公司無任
    何關係，林淑貞始知再次受騙，至此林淑貞手中原本持有之
    靈骨塔位已全遭被告等人騙走，僅剩不具價值之生前契約。
二、案經林淑貞訴由臺灣臺北地方法院檢察署檢察官偵查起訴。
    理  由
壹、證據能力部分：
    按傳聞法則之重要理論依據，在於傳聞證據未經當事人之反
    對詰問予以核實，乃予排斥，惟若當事人已放棄對原供述人
    之反對詰問權，於法院審判時表明同意該等傳聞證據可作為
    證據，基於證據資料愈豐富，愈有助於真實發現之理念，並
    貫徹刑事訴訟法修法加重當事人進行主義之精神，確認當事
    人對於證據能力有處分權之制度，傳聞證據經當事人同意作
    為證據，法院認為適當者，亦得為證據。另當事人於調查證
    據時，對於傳聞證據表示「沒有意見」、「對於證據調查無
    意見」，而未於言詞辯論終結前聲明異議，應視為已有將該
    等傳聞證據採為證據之同意，此刑事訴訟法第159條之5定有
    明文。是以下所引證據，經本院當庭提示，檢察官、被告均
    無意見，且未於言詞辯論終結前聲明異議，本院審酌該等證
    據作成之情況，認為適於為本件認定事實之依據，依刑事訴
    訟法第159條之5第2項規定，應具有證據能力，該得採為證
    據，合先說明。
貳、實體部份
一、訊據被告徐光輝固承認其為汎實公司實際負責人，有僱用張
    耀陽為該公司業務員，並指派其與告訴人林淑貞接洽，知悉
    告訴人有以1個靈骨塔位交換1張鴻運卡之事，其並指示公司
    職員張文將換得之靈骨塔位過戶至其名下，之後汎實公司
    於95年間因週轉不靈結束營業之事實，惟否認有何詐欺取財
    之犯行，辯稱：汎實公司只是推銷鴻運卡，並未保證代銷慈
    恩園之靈骨塔位，張耀陽向告訴人保證代銷，都是業務員個
    人行為，與其無關，況且鴻運卡所約定之服務項目，至今仍
    持續中云云。經查：
  (一)汎實公司業務員張耀揚陳稱：「（是否曾於95年5月間拜訪
    林淑貞，受理代銷生前契約事宜?）有，當時林淑貞打電話
    給公司，公司派我過去的。」、「（你是否有收受林淑貞所
    交付的105靈骨塔位）有」、「（你是否有告知林淑貞當時
    中南部可以銷售500張生前契約的事情?）有，公司當時告訴
    我如果有碰到喪家，就可以賣出去了。」、「（為何有500
    張的數字？）當時公司說有一批，數量蠻多的，公司當時有
    在洽談。」、「（所以當時公司並沒有確定有500張一定可
    銷掉?）公司當時有在洽談中。」、「（公司當時洽談到何
    進度?）我不清楚。」等語（99年度偵續一字第197號卷第39
    、40頁）。核與告訴人指證因汎實公司之業務員張耀揚誤認
    汎實公司可保證以高價代銷生前契約，因此受騙而持塔位交
    換汎實公司銷售之生前契約鴻運卡等情相符，此外，復有95
    年8月28日商品代銷合約書影本、張耀陽名片影本、告訴人
    林淑貞之鴻運卡契約書、慈恩園寶塔諴業股份有限公司98年
    1 月9日慈字第98002號函及其附件慈恩園寶塔權狀轉讓申請
    書及委託書、臺灣人本公司發票、法堤契約書、鴻運卡契約
    書等均影本各乙份在卷可稽（見99年度偵續一字第197號卷
    第46-58頁、第64-67頁、96年偵字第688號第21-44頁），是
    告訴人確因共同被告張耀揚表示汎實公司可代銷鴻運卡等生
    前契約，且泛實公司於95年11月要銷售500份生前契約到中
    南部，伊在找客戶湊這500份生前契約，方陷於錯誤同意將
    其所有之105個慈恩園靈骨塔位過戶給汎實公司指定之人，
    應可確認。
  (二)再參酌告訴人於95年8月28日與汎實公司簽訂之商品代銷合
    約書屬於定型化格式，內容規範之制式條款即不特定客戶委
    託汎實公司代銷鴻運卡等契約，泛實公司可以託售價格收百
    分之十之管銷費用，委託期限為3個月，有前揭合約書1份在
    卷可稽，佐以共同被告張耀揚於本院審理時陳稱：伊進公司
    時工作內容是賣生前契約，後來知道也可以用換的。因為有
    的客戶會說沒有錢了，伊問公司怎麼辦，公司說可以用換的
    。制式之代銷合約書是在公司的櫃子拿的，伊進公司時，公
    司裡的人告訴伊合約在哪裡，也有給伊幾份教伊怎麼寫，合
    約書要交給公司蓋大小章，伊不清楚是何人蓋的等語（本院
    卷99年12月10日審判筆錄第6頁），另輔以被告本於院審理
    時所述，鴻運卡、法堤卡等生前契約之價格為6、7萬元等語
    （本院100年5月4日審判筆錄第8頁背面），而依上開代銷合
    約書所示，泛實公司係與告訴人約定以20萬元之價格代銷前
    述鴻運卡等生前契約等情可知，以鴻運卡換取靈骨塔權狀後
    ，再向客戶誆稱會將鴻運卡以高價代銷出去，實為泛實公司
    慣常所為之經營手法。又共同被告張耀揚以鴻運卡向告訴人
    換得之105個慈恩園靈骨塔位，係由泛實公司職員張文辦
    理轉讓手續，過戶給被告，張文在公司僅係從事總機、資
    料登錄內勤人員，其有依被告之指示至慈恩園辦理塔位過戶
    手續，辦完後要領權狀交給被告徐光輝，汎實公司一開始是
    在賣鴻運卡，後來也有在兼賣靈骨塔位並辦理過戶，公司實
    際負責人一直都是被告徐光輝等情，業經證人張文於檢察
    官偵訊時具結證述明確（96年度偵字第3288號卷第44、45、
    50頁），復有前揭慈恩園寶塔誠業股份有限公司98年1月19
    日慈字第98002號函附之慈恩園寶塔權狀轉讓申請書5紙在卷
    可參，足見汎實公司以可高價代銷鴻運卡方式，誘騙消費者
    持靈骨塔換取鴻運卡後，實際上並未覓得鴻運卡之買主，僅
    將靈骨塔位過戶給被告徐光輝運用。又參諸被告自承，上開
    制式代銷契約書係泛實公司提供給業務員使用，代銷之金額
    係由業務與客戶洽談後，經由伊簽名同意等語（見本院100
    年5月4日審判筆錄第8頁背面、第9頁），則業務員與客戶洽
    談代銷生前契約之條件後，既係經由被告審核合約內容，益
    見被告係與業務員基於共同詐騙客戶之犯意聯絡，故被告辯
    稱保證代銷為業務員個人行為，與其無關云云，尚難採信。
  (三)又汎實公司職員張耀陽既向告訴人表示中南部需要500張生
    前契約等語，意指汎實公司確有能力將鴻運卡等生前契約高
    價代銷，參酌泛實公司與告訴人洽談之代銷金額為一個契約
    售價20萬元左右，500張生前契約數量非少，汎實公司業務
    員既對客戶為上開宣傳，自應詳盡查證之義務。惟張耀揚稱
    公司並未提供相關資料佐證市面上有該等需求，其亦未自行
    求證，益徵其等自始即圖以不實詐術欺騙客戶，誘使客戶將
    靈骨塔位過戶給汎實公司所屬人員無誤。至被告辯稱汎實公
    司雖結束，但鴻運卡約定之服務項目仍持續依約履行一節。
    按本案所非難乃被告謊稱能代為銷售塔位，而以價值較低之
    服務性鴻運卡與告訴人交換，嗣後非僅未實際代銷告訴人以
    塔位換得之鴻運卡、法提卡，公司亦隨後結束營業，即不再
    聞問，凡此已足證明被告詐欺之犯行，自不因鴻運卡尚有若
    干服務功能，即解免罪責，被告此部份所辯，亦無法據為有
    利之認定。
  (四)綜上，被告徐光輝所辯，應係卸責之詞，不足採信，本件事
    證明確，被告之犯行堪以認定。
二、核被告所為，係犯刑法第339條第1項之詐欺取財罪。被告與
    泛實公司業務員張耀揚有犯意聯絡與行為分擔，應為共同正
    犯。再被告有如事實欄所載之犯罪科刑執行情形，有臺灣高
    等法院全國前案紀錄表1份在卷可查，其於有期徒刑執行完
    畢後，5年以內故意再犯本件有期徒刑以上之罪，為累犯，
    應依刑法第47條第1項規定加重其刑。爰審酌被告正值壯年
    ，不思以正當途徑賺取金錢，反以詐騙方式向告訴人詐取財
    物，且詐取之靈骨塔位數量不少，價值匪淺，又被告係汎實
    公司實際負責人，參與犯罪程度較深，到案後又飾詞狡辯，
    並無誠意與告訴人和解，犯後態度不佳等一切情狀，量處如
    主文所示之刑。再者，中華民國九十六年罪犯減刑條例於96
    年6月15日通過，並自96年7月16日開始施行，查被告之犯罪
    行為係在96年4月24日以前所為，且經本院宣告有期徒刑1年
    6月以下之刑，而無前述條例第3條規定不予減刑之情形，合
    於減刑之條件，應依該條例第2條第1項第3款規定減其刑期
    如主文所示。
據上論斷，應依刑事訴訟法第299條第1項前段，刑法第28條、第
339條第1項、第47條第1項，刑法施行法第1條之1，中華民國九
十六年罪犯減刑條例第2條第1項第3款、第7條第1項、第9條，判
決如主文。
本案經檢察官郭力菁到庭執行職務。
中    華    民    國   100    年    5     月    24    日
                  刑事第十五庭  審判長法  官  廖紋妤
                                      法  官  吳麗英
                                      法  官  莊書雯
以上正本證明與原本無異。
如不服本判決應於收受送達後10日內向本院提出上訴書狀，並應
敘述具體理由；其未敘述上訴理由者，應於上訴期間屆滿後20日
內向本院補提理由書（均須按他造當事人之人數附繕）「切勿逕
送上級法院」。
                                      書記官  葉宜玲
中    華    民    國   100    年    5     月    24    日